【裁判字號】    99,訴,481
【裁判日期】    990617
【裁判案由】    強盜等
【裁判全文】
臺灣高雄地方法院刑事判決               99年度訴字第481號
公  訴  人  臺灣高雄地方法院檢察署檢察官
被      告  甲○○
選任辯護人  熊家興律師
上列被告因強盜等案件，經檢察官提起公訴（98年度偵字第3192
1 號），本院判決如下：
    主  文
甲○○竊盜，累犯，處有期徒刑肆月，扣案如附表編號12所示之
鑰匙壹支，沒收。又意圖為自己不法之所有，攜帶兇器毀越安全
設備於夜間侵入住宅，以強暴至使不能抗拒，而取他人之物，累
犯，處有期徒刑捌年拾月，扣案如附表編號1 至編號11所示之物
，均沒收。應執行有期徒刑玖年，扣案如附表編號1 至編號12所
示之物，均沒收。
    事  實
一、甲○○前於民國87年間，因竊盜案件，經臺灣臺南地方法院
    以87年度訴字第780 號判決處有期徒刑1 年10月確定；又於
    87年間，因違反槍砲彈藥刀械管制條例、竊盜、強盜案件，
    經臺灣高等法院臺南分院以87年度上訴字第1589號判決，分
    別判處有期徒刑5 年2 月、4 月、3 年4 月，應執行有期徒
    刑8 年8 月，最高法院以88年度台上字第479 號判決確定。
    上開各罪，復經臺灣高等法院臺南分院以88年度聲字第75號
    裁定，定其應執行刑為有期徒刑10年5 月；再因上開87年度
    上訴字第1589號判決中所犯竊盜部分符合減刑條件，聲請減
    刑，經臺灣高等法院臺南分院以96年度聲減字第966 號裁定
    ，就所犯竊盜部分減為有期徒刑2 月，並與其他各罪定其應
    執行刑為有期徒刑10年3 月，甫於97年4 月29日縮短刑期假
    釋出監，於97年11月6 日未經撤銷假釋而執行完畢。詎其猶
    不知悔改，分別為以下犯行：
（一）意圖為自己不法之所有，基於竊盜之犯意，於98年10月20
      日19時許，在高雄縣鳳山市○○○街與南華一路口，見林
      永欽所有，車牌號碼為CL8-088 號之重機車停放於該處，
      竟以自行攜帶，如附表編號12所示之機車鑰匙，竊取該機
      車，得手後隨即逃逸，並以之作為代步工具。
（二）意圖為自己不法之所有，基於竊盜之犯意，於98年10月24
      日23時30分前某時許，騎乘上開竊得之重機車，頭戴咖啡
      色安全帽，穿戴口罩、手套，並攜帶背包、手提袋各1 只
      （內裝有如附表編號1 至編號10所示，客觀上足以對人之
      生命、身體構成威脅，足供兇器使用之物），繞行高雄縣
      尋找作案目標。嗣於同日23時30分許夜間，行至高雄縣大
      寮鄉○○路106 之2 號乙○○住處，瞥見該屋地處偏僻、
      屋內昏暗，遂先以磚塊敲斷毀壞乙○○上開住處1 樓鐵窗
      ，再穿戴安全帽、口罩及手套，攜帶前揭裝有附表編號1
      至編號10所示兇器之背包及手提袋，攀越鐵窗進入屋內後
      ，隨即至2 樓乙○○房內，徒手欲拿取乙○○所有，分別
      置於房內桌上、抽屜內之華碩牌筆記型電腦1 台及三星牌
      手機1 支。惟當甲○○正拿取而未得手之際，適乙○○偕
      其長子丁○○及次子丙○○返家，甲○○聞聲乃攜上開手
      提袋躲入2 樓廁所內，並由手提袋中取出不具殺傷力之瓦
      斯槍1 把、水果刀1 支，俟乙○○、丁○○及丙○○步上
      2 樓，甲○○旋易竊盜犯意為強盜，衝出廁所，右手持水
      果刀指著乙○○，左手持瓦斯槍對著丁○○及丙○○，喝
      令3 人退至房內牆角處，並要求丁○○將其本欲竊取之上
      開筆記型電腦、手機，放入其所攜帶之背包及手提袋內。
      隨後，甲○○自其攜帶之背包中取出膠帶，要求丙○○以
      膠帶綑綁乙○○及丁○○之雙手、雙腳，甲○○再以上開
      相同方式綑綁丙○○，並分別以面紙塞入乙○○及丙○○
      口中，復以膠帶黏貼乙○○、丁○○及丙○○之口。甲○○以前開強暴方式，至使乙○○父子3 人不能抗拒後，旋
      強取乙○○所有，置放於背包內之金融卡、支票、證件及
      信用卡，並自乙○○褲子口袋內取走現金共新臺幣（下同
      ）90,200元。適甲○○得手後，轉身欲離去之際，乙○○
      即掙脫綑綁手腳之膠帶，自後方將甲○○撲倒在地，斯時
      丁○○、丙○○亦相繼掙脫手腳上之膠帶，丁○○乃幫忙
      壓制甲○○腳部，丙○○則趁隙報警。嗣經警到場處理，
      始查悉上情，並扣得甲○○所有，供本件犯竊盜罪所用，
      如附表編號12所示之物，及供本件犯強盜罪所用，如附表
      編號1 至編號11所示之物。
二、案經高雄縣政府警察局林園分局報告臺灣高雄地方法院檢察
    署檢察官偵查起訴。
    理  由
壹、證據能力部分
一、按被告以外之人於偵查中向檢察官所為陳述，除顯有不可信
    之情況者外，得為證據，刑事訴訟法第159 條之1 第2 項定
    有明文。偵查中對被告以外之人所為之偵查筆錄，性質上係
    屬傳聞證據，惟現階段刑事訴訟法規定檢察官代表國家偵查
    犯罪、實施公訴，依法其有訊問被告之權，證人且須具結，
    而實務運作時，檢察官偵查中向被告以外之人所取得之陳述
    ，原則上均能遵守法律規定，不致違法取供，其可信度極高
    ，職是，本件證人乙○○於偵查中檢察官以證人身分予以訊
    問，並經依法具結在卷，且無證據顯示檢察官在偵查時有不
    法取供之情形，亦查無證據顯示有顯不可信之情況。是揆諸
    前揭說明，上開證人於偵查中之證述，均具有證據能力。
二、次按被告以外之人於審判外之言詞或書面陳述，除法律有規
    定者外，不得作為證據；被告以外之人於審判外之陳述，雖
    不符刑事訴訟法第159 條之1 至同條之4 之規定，而經當事
    人於審判程序同意作為證據，法院審酌該言詞陳述或書面陳
    述作成時之情況，認為適當者，亦得為證據。當事人、代理
    人或辯護人於法院調查證據時，知有刑事訴訟法第159 條第
    1 項不得為證據之情形，而未於言詞辯論終結前聲明異議者
    ，視為有前項之同意，刑事訴訟法第159 條第1 項、第159
    條之5 分別定有明文。查本判決所引用之各項據以認定事實
    之傳聞性質，被告甲○○、辯護人及公訴人於本院言詞辯論
    終結前，均不爭執而未曾聲明異議，本院審酌該等言詞及書
    面陳述作成時之情況，並無出於任意性或不正取供，或違法
    或不當情事，且客觀上亦無不可信之情況，堪認為適當，揆
    諸前開說明，依法均有證據能力，合先敘明。
貳、實體部分
一、事實欄一（一）部分：
    上揭犯罪事實，業據被告甲○○於警詢、偵查及本院審理時
    供承不諱，核與證人即被害人林永欽於警詢時之指述相符（
    見98年度偵字第31921 號卷第23頁至第24頁），復有具領人
    林永欽之贓物認領保管單1 紙、高雄縣政府警察局車輛協尋
    、尋獲電腦輸入單4 紙、查獲現場照片7 張（見98年度偵字
    第31921 號卷第40頁、第42頁至第45頁、第46頁、第54頁至
    第55頁）在卷可參，且有如附表編號12所示之機車鑰匙1 支
    扣案足稽，足見被告任意性自白與事實相符，此部分事證明
    確，其竊盜犯行堪以認定，應予依法論科。
二、事實欄一（二）部分：
（一）訊據被告就於上開時間，攜帶如附表編號1 至編號11所示
      之物，至被害人乙○○住處欲竊取財物，適因被害人乙○○、丁○○、丙○○返家，乃易竊盜犯意為強盜犯意，持
      瓦斯槍、水果刀指使被害人等，並以膠帶綑綁被害人等之
      雙手雙腳、粘貼被害人等之口之強暴方式，強取被害人乙○○之財物等事實，固不否認，惟矢口否認有何強盜既遂
      犯行，辯稱：伊在要拿被害人乙○○身上東西的過程，被
      害人乙○○就掙脫膠帶而撲向伊，伊就撲倒在地，不省人
      事了云云（見本院卷二第69頁）；辯護人並以：被告就強
      盜犯行，尚未得手，是否論以強盜既遂有待斟酌等語置辯
      （見本院卷一第20頁）。經查：
（二）被告於98年10月24日23時30分許，攜帶如附表編號1 至編
      號11所示之物，至證人乙○○住處意圖行竊，待證人乙○○偕丁○○、丙○○返家時，即持水果刀1 把指向證人乙○○，持不具殺傷力之瓦斯槍1 把對著證人丁○○、丙○○，喝令證人3 人退至房內牆角處後，先命令證人丙○○
      以膠帶綑綁證人乙○○、丁○○之雙手及雙腳，被告再以
      相同方式綑綁證人丙○○，並分別以面紙塞入乙○○及丙○○口中，復以膠帶黏貼乙○○、丁○○及丙○○之口。
      其後，被告旋強取證人乙○○所有，置放於背包內之金融
      卡、支票、證件及信用卡，並自證人乙○○褲子口袋內取
      走現金9 萬多元。適被告拿完現金轉身後，證人乙○○即
      掙脫綑綁手腳之膠帶，自後方將被告撲倒在地，證人丁○○、丙○○亦相繼掙脫手腳上之膠帶，丁○○乃幫忙壓制
      甲○○腳部，丙○○則趁隙報警等情，業據證人即被害人
      乙○○於警詢、偵查中證述綦詳（見98年度偵字第31921
      號卷第11頁至第14頁、第80頁至第81頁），核與證人即被
      害人丁○○於警詢、偵查中；證人丙○○於警詢中證述之
      情節均相符（見98年度偵字第31921 號卷第15頁至第21頁
      、第81頁至第82頁），復有具領人乙○○之贓物認領保管
      單1 紙、查獲現場照片27張及內政部警政署刑事警察局98
      年12月1 日刑鑑字第0980165602號鑑驗書在卷可參（見98
      年度偵字第31921 號卷第41頁、第46頁至第54頁、第129
      頁），並有如附表編號1 至編號11所示之物扣案足稽，是
      此部分事實，堪以認定。
（三）被告雖辯稱所強取之財物尚未得手，非屬既遂云云。惟其
      於偵查中自陳：伊有對證人乙○○搜身，並拿走他左邊褲
      子口袋內的現金及包包內的東西，但伊不知道有多少錢，
      伊得手後取得的現金拿在手上時，就被證人乙○○撲倒在
      地等語（見98年度偵字第31921 號卷第83頁）；於本院準
      備程序中復自承：之後伊有把證人乙○○之金融卡、支票
      、證件、信用卡及現金九萬多元拿走等語（見本院卷一第
      20頁），核與證人乙○○於偵查中證稱：被告看見伊有包
      包，就拿取裡面的金融卡、支票、證件等物，之後又從伊
      的口袋取走9 萬多元，他拿完現金後轉身，伊就從他身後
      撲向他，把他壓制在地上等語（見98年度偵字第31921 號
      卷第81頁）相符，足見被告係強拿證人乙○○包包內之金
      融卡、支票、證件等物，並自證人乙○○身上取走現金9
      萬多元，而將上開財物拿取在手後，於轉身欲離去之際，
      始為證人乙○○自其後方撲倒等情，甚為明確，是被告業
      已取得他人財物，並置於其實力支配範圍下而屬既遂，已
      堪認定，被告上開所辯，無非事後飾卸之詞，不足可採。
（四）綜上，此部分事證明確，被告加重強盜之犯行，堪以認定
      ，應予依法論科。
二、按刑法第321 條第1 項第3 款規定所謂之兇器，其種類並無
    限制，凡客觀上足對人之生命、身體、安全構成威脅，具有
    危險性之兇器均屬之，且祇須為犯行時攜帶此種具有危險性
    之兇器為已足，並不以攜帶之初有行兇之意圖為必要，最高
    法院79年台上字第5253號著有判例可資參照，本件被告犯事
    實欄一（二）所使用、攜帶如附表編號1 至編號10所示之物
    ，俱屬足以殺傷人生命、身體之器械，核均係刑法加重強盜
    罪所稱之兇器無訛。次按犯強盜罪，同時剝奪人之行動自由
    或使人行無義務之事，是否另應成立妨害自由罪，需就犯罪
    行為實施經過之全部情形加以觀察，如該妨害自由之行為已
    可認為強盜行為之著手開始，即以取財之目的，加暴行於人
    身，是其實施之強暴脅迫，即屬強盜罪之部分行為，當無另
    成立妨害自由罪之餘地，最高法院79年度台上字第3832號裁
    判意旨可資參照，被告為強盜犯行時，持空氣槍、水果刀喝
    令被害人，並以綑綁、粘貼膠帶之強暴方式，限制被害人等
    之行動自由，依前揭判例意旨，不再另論妨害自由罪。是核
    被告就事實欄一（一）所為，係犯刑法第320 條第1 項普通
    竊盜罪，就事實欄一（二）所為，係犯同法第330 條第1 項
    之攜帶兇器毀越安全設備於夜間侵入住宅強盜罪（有同法第
    321 條第1 項第1 款、第2 款、第3 款之情形）。至公訴意
    旨認被告就事實欄一（一）之竊盜犯行，係構成同法第321
    條第1 項第3 款之加重竊盜罪，惟被告供稱其係以自行攜帶
    之機車鑰匙行竊，非使用十字螺絲起子為之等語（見本院卷
    一第444 頁），且本件僅扣得如附表編號12所示之機車鑰匙
    ，並未扣得被告犯竊盜罪所用之其他兇器可證，復無其他積
    極證據足認被告確係攜帶兇器所為，是基於罪疑有利被告之
    原則，自難認被告所犯如事實欄一（一）之竊盜犯行，係攜
    帶兇器而犯之，檢察官所引用之法條容有未恰，惟因二者基
    本社會事實同一，爰依法變更起訴法條。被告所犯上開二罪
    ，犯意各別，行為互殊，應予分論併罰。又被告有如事實欄
    一所示之前案紀錄，有臺灣高等法院被告前案紀錄表1 份在
    卷可查，其受有期徒刑執行完畢後，5 年以內故意再犯本件
    有期徒刑以上之2 罪，均為累犯，應俱依刑法第47條第1 項
    規定，加重其刑。爰審酌被告正值壯年，不思以正當途徑獲
    取財物，竟為圖謀不法所得，先竊取他人機車，復攜帶諸多
    足對人之生命、身體造成威脅之兇器，侵入他人住宅強取他
    人財物，甚且以將被害人綑綁、粘貼膠帶之方式為之，造成
    被害人內心恐懼非輕，嚴重影響被害人財產安全，危害社會
    治安，惡性重大，惟念及被告犯後坦承犯行，態度良好，已
    有悔意，且未對被害人造成傷害，及其犯罪之動機、目的等
    一切情狀，分別量處如主文所示之刑，並定其應執行之刑。
    另檢察官雖就被告上開犯行具體求處有期徒刑20年，然本院
    斟酌上開各情，認量處前開之刑，已足懲戒被告之犯行，是
    認檢察官具體求處之刑期尚顯略重。再扣案如附表所示之物
    ，均係被告所有，業據其供陳在卷（見本院卷一第19頁反）
    ，且如附表編號1 至編號11所示之物，係供被告本件犯強盜
    罪所用之物；如附表編號12所示之物，則係供其犯本件竊盜
    罪所用之物，爰分別於主文各該項下，依刑法第38條第1 項
    第2 款規定，宣告沒收之。
三、公訴意旨雖認被告有犯罪之習慣，而併請求對其諭知強制工
    作等語。惟按保安處分係針對受處分人將來之危險性所為之
    處置，以達教化、治療之目的，為刑罰之補充制度。我國現
    行刑法採刑罰與保安處分雙軌制，係在維持行為責任之刑罰
    原則下，為協助行為人再社會化之功能，以及改善行為人潛
    在之危險性格，期能達成根治犯罪原因、預防犯罪之特別目
    的。是保安處分中之強制工作，旨在對嚴重職業性犯罪及欠
    缺正確工作觀念或無正常工作因而犯罪者，強制其從事勞動
    ，學習一技之長及正確之謀生觀念，使其日後重返社會，能
    適應社會生活。又竊盜犯贓物犯保安處分條例第3 條第1 項
    規定：18歲以上之竊盜犯、贓物犯，有犯罪之習慣者，得於
    刑之執行前，令入勞動場所強制工作。另刑法第90條第1 項
    亦規定：有犯罪之習慣或因遊蕩或懶惰成習而犯罪者，於刑
    之執行前，令入勞動場所，強制工作。即均係本於保安處分
    應受比例原則之規範，使保安處分之宣告，與行為人所為行
    為之嚴重性、行為人所表現之危險性及對於行為人未來行為
    之期待性相當之意旨而制定，而由法院視行為人之危險性格
    ，決定應否令入勞動處所強制工作，以達預防之目的（最高
    法院97年度訴字第1012號判決參照）。查被告雖曾有竊盜、
    強盜之前案紀錄，惟係於87年間所犯，其於徒刑執行完畢後
    雖於98年再犯竊盜案件，復犯有本件竊盜及強盜之犯行，此
    有臺灣高等法院被告前案紀錄表附卷可憑，惟與一般慣犯之
    長時間且有計劃的一再多次犯罪之情形有間，尚難認被告有
    竊盜犯罪之習慣，揆諸前揭最高法院判決要旨，藉由刑罰之
    執行已足生警懲而收根絕惡性之效，被告尚無須諭知於刑之
    執行前，令入勞動場所強制工作之必要，是公訴人聲請併諭
    知被告強制工作等語，即難允准，附此敘明。
據上論斷，應依刑事訴訟法第299 條第1 項前段、第300 條，刑
法第320 條、第330 條第1 項、第47條第1 項、第51條第5 款、
第38條第1 項第2 款，刑法施行法第1 條之1，判決如主文。
本案經檢察官鄧藤墩到庭執行職務。
中    華    民    國    99    年    6     月    17    日
                  刑事第七庭    審判長法  官  陳  箐
                                      法  官  林依蓉
                                      法  官  簡佩珺
以上正本證明與原本無異。
如不服本判決應於收受送達後十日內向本院提出上訴書狀，並應
敘述具體理由；其未敘述上訴理由者，應於上訴期間屆滿後二十
日內向本院補提理由書（均須按他造當事人之人數附繕本）「切
勿逕送上級法院」。
中    華    民    國    99    年    6     月    17    日
                                      書記官  蕭家玲
附錄犯罪科刑法條：
中華民國刑法第321條
（加重竊盜罪）
犯竊盜罪而有左列情形之一者，處6 月以上、5 年以下有期徒刑
：
一、於夜間侵入住宅或有人居住之建築物、船艦或隱匿其內而犯
    之者。
二、毀越門扇、牆垣或其他安全設備而犯之者。
三、攜帶兇器而犯之者。
四、結夥三人以上而犯之者。
五、乘火災、水災或其他災害之際而犯之者。
六、在車站或埠頭而犯之者。
前項之未遂犯罰之。
中華民國刑法第330條
（加重強盜罪）
犯強盜罪而有第321 條第1 項各款情形之一者，處7 年以上有期
徒刑。
前項之未遂犯罰之。
 附  表
┌──┬──────────────────────┐
│編號│應沒收之物                                  │
├──┼──────────────────────┤
│ 1  │瓦斯槍壹把、瓦斯補充液壹瓶                  │
├──┼──────────────────────┤
│ 2  │水果刀壹支                                  │
├──┼──────────────────────┤
│ 3  │自製刀械貳支                                │
├──┼──────────────────────┤
│ 4  │改裝電擊棒壹支                              │
├──┼──────────────────────┤
│ 5  │榔頭（小）壹支                              │
├──┼──────────────────────┤
│ 6  │電熔鐵壹支                                  │
├──┼──────────────────────┤
│ 7  │尖嘴鉗壹支                                  │
├──┼──────────────────────┤
│ 8  │小鋼鋸壹支                                  │
├──┼──────────────────────┤
│ 9  │挫刀（小）伍支（起訴書誤載為壹支）          │
├──┼──────────────────────┤
│ 10 │開鎖工具肆把                                │
├──┼──────────────────────┤
│ 11 │橘色膠帶壹捲、燈泡壹個、照明伸縮筆壹支、咖啡│
│    │色安全帽壹頂、口罩壹個、布手套壹副          │
├──┼──────────────────────┤
│ 12 │鑰匙壹支                                    │
└──┴──────────────────────┘

司法院資訊處製作；財團法人民間司法改革基金會備份。
